【裁判字號】    99,消債更,169
【裁判日期】    991022
【裁判案由】    聲請更生程序
【裁判全文】
臺灣高雄地方法院民事裁定           99年度消債更字第169號
聲  請  人  甲○○
上當事人因消費者債務清理事件聲請更生，本院裁定如下：
    主  文
聲請人甲○○自民國九十九年十月二十二日下午四時起開始更生
程序。
命司法事務官進行本件更生程序。
    理  由
一、聲請意旨略以：聲請人即債務人甲○○前向附表所示之各金
    融機構辦理消費貸款，迄於民國99年3 月12日尚積欠無擔保
    債務合計新台幣（下同）257 萬8,077 元。本件聲請更生前
    ，經向最大債權人即台灣土地銀行申請前置協商，然未能達
    成可行之協商方案。聲請人因於96年間與前配偶林肇璿（原
    名林科名）離婚，家庭收入減少，又因理財不善，惡性循環
    ，曾轉職從事美容行業盤墊與產品亦虧損了20多萬元，參與
    民間互助會又被倒會，而當時任職於三商美邦人壽保險公司
    從事保險業務工作，收入極不穩定，最終只好讓自己信用破
    產，所有房屋遭債權銀行聲請拍賣。目前雖在錠嵂保險經紀
    人股份有限公司（下稱錠嵂公司）任職，但收入有限，又須
    獨力扶養2 名未成年子女，已入不敷出，自無法再負擔附表
    所示債務。聲請人既不能成立協商，所負無擔保或無優先權
    之債務總額並未逾1,200 萬元，復未經法院裁定開始清算程
    序或宣告破產，爰依法聲請更生等語。
二、按「債務人不能清償債務或有不能清償之虞者，得依本條例
    所定更生或清算程序，清理其債務」，消費者債務清理條例
    第3 條定有明文。所謂「不能清償債務或有不能清償之虞」
    ，宜綜衡債務人全部收支、信用及財產狀況，評估是否因負
    擔債務，而不能維持最基本之生活條件，或將導致長期陷入
    經濟困境；又所陳報之各項花費，是否確屬必要性支出；如
    曾有協商方案，其條件是否已無法兼顧個人生活之基本需求
    等情，為其判斷之準據。
三、經查：
（一）聲請人前向附表所示之各金融機構辦理消費貸款，迄99年
      3 月12日尚積欠無擔保債務合計257 萬8,077 元。本件聲
      請更生前，經向最大債權人即台灣土地銀行申請前置協商
      ，然未能達成可行之協商方案等情，業據聲請人提出99年
      3 月12日財團法人金融聯合徵信中心當事人綜合信用報告
      ─債務清理條例前置協商專用債權人清冊、本院98年5 月
      11日水股97年司執字第27690 號民事執行處強制執行金額
      計算分配表、台灣土地銀行99年2 月24日所出具之前置協
      商退件通知書附卷可稽（卷第18、22-27 、66-67 頁），
      堪認屬實。
（二）聲請人前在錠嵂公司任職，其96年年所得45萬7,750 元，
      平均每月所得3 萬8,146 元，97年年所得10萬元，平均每
      月所得8,333 元，99年1 月所得6 萬0,761 元，99年2 月
      所得3 萬4,756 元，有聲請人96、97年財政部台灣省南區
      國稅局各類所得資料清單、財產歸屬資料清單、99年1 、
      2 月錠嵂公司經紀人佣酬清單、全民健康保險對象加退保
      歷史、勞工保險被保險人投保資料、合作金庫存款簿、土
      地銀行存款簿、台北富邦銀行存款簿、郵局存款簿存款簿
      交易明細附卷可證（卷第9-11、20-21 、45、52、57-64
      頁）。惟聲請人自99年3 月至6 月，受領薪資分別為3 萬
      1,013 元、1 萬4,207 元、7,355 元、1 萬6,454 元，所
      得已有明顯減少，嗣於99年7 月1 日自錠嵂公司離職，亦
      有錠嵂公司上開各月份之薪資單及合約終止證明書附卷可
      憑（卷第86-90 頁），可見聲請人收入本非穩定，又離職
      無業，資力減少，償債能力已有不足。
（三）支出部分，聲請人主張於96年間與前配偶林肇璿( 原林科
      名) 離婚，2 名未成年之子女林孟竺（82年生，17歲）、
      林宏圳（86年生，13歲）均約定由其監護，每月各應負擔
      扶養費1 萬元等語。查該2 名子女俱屬年幼，且無任何財
      產或所得，此有卷內其戶籍謄本、財產歸屬資料及綜合所
      得資料可參（卷第12-17 、19-20 頁），有受扶養之必要
      。本院參酌內政部社會司依社會救助法第4 條規定所制訂
      ，權衡一般人最近一年每月平均消費，再以該數額之百分
      之60計算每人每月最低生活費所公告之標準，乃維持一般
      個人基本生活之最低要求，聲請人既已負債沈重，有關扶
      養及個人必要支出，不得仍與一般通常之人之生活水平同
      為要求，是該標準自得為審核聲請人扶養子女及日常生活
      必要支出之準據。依該公告99年度高雄市每人每月最低生
      活費用標準（含食、衣、住、行、育、樂）為1 萬1,309
      元，自應以此為度，認列其必要支出。
四、綜上所述，聲請人收入並非穩定，目前業已離職，寅吃卯糧
    ，在持續負擔個人及扶養子女必要費用之情形下，對於附表
    所示無擔保債務負債總額257 萬8,077 元，已難認有於適當
    期間內清償之可能。雖聲請人為59年生，正值青壯，目前長
    女林孟竺現年17歲，數年後即成年，聲請人應可稍減其經濟
    壓力，但亦有不能清償債務之虞。準此，聲請人主張有不能
    清償債務或不能清償之虞，依本院調查上開證據之結果，即
    無不合。
五、末按「法院開始更生程序之裁定，應載明其年、月、日、時
    ，並即時發生效力。」、「法院裁定開始更生或清算程序後
    ，得命司法事務官進行更生或清算程序，必要時得選任律師
    、會計師或其他適當之自然人或法人一人為監督人或管理人
    。」消費者債務清理條例第45條第1 項、第16條第1 項分別
    定有明文。本件依聲請人其目前收入及財產狀況，未償之債
    務確有不能清償之虞，有如上述。此外，復查無聲請人有消
    費者債務清理條例第46條各款所定駁回更生聲請等事由，有
    本院民事紀錄科查詢表及台灣高等法院被告前案紀錄表在卷
    可憑。且聲請人既非從事營業活動而屬受薪之消費者，所負
    無擔保或無優先權之債務總額亦未逾1,200 萬元。從而，聲
    請人聲請更生，洵屬有據，應予准許，爰命司法事務官進行
    本件更生程序。
六、依消費者債務清理條例第11條第1 項、第45條第1 項、第16
    條第1 項，裁定如主文。
中    華    民    國    99    年    10    月    22    日
                  民事第三庭  法  官  李嘉益
以上正本證明與原本無異。
本裁定已於99年10月22日下午4時公告。
本件不得抗告。
中    華    民    國    99    年    10    月    22    日
                              書記官  陳瓊芳
附表：
┌──┬────────┬────────┬───────┐
│編號│債權人          │金額（新台幣）  │  種     類   │
├──┼────────┼────────┼───────┤
│ 一 │花旗（台灣）銀行│28萬5,146元     │信用卡        │
├──┼────────┼────────┼───────┤
│ 二 │荷蘭銀行        │73萬3,895元     │信用卡        │
├──┼────────┼────────┼───────┤
│ 三 │聯邦銀行        │53萬2,892元     │信用卡        │
├──┼────────┼────────┼───────┤
│ 四 │台新銀行        │20萬1,842元     │信用卡        │
├──┼────────┼────────┼───────┤
│ 五 │中國信託銀行    │9萬0,302元      │信用卡        │
├──┼────────┼────────┼───────┤
│ 六 │台灣土地銀行    │73萬4,000元     │原房屋貸款執行│
│    │                │                │拍賣後不足額  │
├──┴────────┼────────┼───────┤
│ 合       計          │257萬8,077元    │              │
└───────────┴────────┴───────┘

司法院資訊處製作；財團法人民間司法改革基金會備份。
